臺灣板橋地方法院刑事判決　　　　　　　　　　　　　九十一年度訴緝字第三六號
　　公　訴　人　臺灣板橋地方法院檢察署檢察官
　　被　　　告　甲○○
右列被告因偽造文書等案件，經檢察官提起公訴（九十年度偵字第七三０八號），本
院判決如左：
    主  文
甲○○連續行使偽造私文書，足以生損害於他人，處有期徒刑參月，如易科罰金，以
參佰元折壹日。
扣案之偽造信用卡壹張（含該卡背面持卡人簽名欄內偽簽「陳宏明」之署押壹枚）；
偽造之號碼632270簽帳單第二聯（商戶存根）之顧客簽名欄內「陳宏明」之署押壹枚
；號碼632266簽帳單第二聯（商戶存根）之顧客簽名欄內「陳宏明」之署押壹枚；未
扣案之號碼632270簽帳單第一聯（顧客存根）之顧客簽名欄內「陳宏明」之署押壹枚
，均沒收。
    事  實
一、甲○○曾觸犯傷害、公共危險案件，分別經臺灣桃園地方法院、臺灣臺北地方法
    院判處拘役二十日、三十日確定，並分別於民國八十九年三月十一日、同年十二
    月十九日執行完畢（均不構成累犯），詎不知戒慎，因無工作收入，竟基於意圖
    為自己不法所有、行使偽造性質上屬私文書之信用卡與簽帳單、及詐欺取財之概
    括犯意，於九十年四月九日晚上某時許，在臺北市萬華火車站前，明知真實姓名
    年籍不詳綽號「小許」之成年男子所交付華僑商業銀行名義上發行卡號0000
    000000000000號之信用卡一張係偽造，並依綽號「小許」之指示，
    在該信用卡之背面持卡人簽名欄內偽簽「陳宏明」之署押，完成不實信用卡此一
    私文書後，先於九十年四月十一日晚上八時六分許，前往臺北縣板橋市○○路○
    段三十一號地下一樓「家樂福賣場」購物，並佯為上開信用卡之持有人，將信用
    卡持交收銀員乙○○刷入不實之銀行授信資料，使收銀員乙○○誤以為該信用卡
    係真正，且持卡人甲○○係「陳宏明」本人，而允其消費，嗣在性質上屬私文書
    之信用卡簽帳單上之顧客簽名欄內以複寫方式一次偽造「陳宏明」之署押一式二
    枚，偽造不實之性質上屬私文書之簽帳單後（一式二聯，其一聯由客戶存查，另
    一聯由特約商店存查），再持交收銀員乙○○，以為「持卡人同意依照信用卡使
    用約定，一經使用或訂購物品均應按所示之全部金額，付款予發卡銀行」用意之
    證明，並表示收到貨物之意思而行使該偽造之簽帳單私文書，使乙○○陷於錯誤
    ，因而將價值新臺幣（下同）一千一百九十元之愛華牌祕錄機一台及簽帳單第一
    聯交付甲○○收取，足以生損害於前址家樂福賣場特約商店、華僑商業銀行、英
    國ＯＮＡ  ＮＡ銀行及陳宏明。甲○○取得該物品後，隨即交付另一不詳姓名之
    成人男子，換得七百元。嗣於同日晚上八時四十分許，基於同一犯意之決定，在
    上揭相同地點，欲以同一信用卡簽帳消費之方式向家樂福公司購買價值六千二百
    九十元之ＣＡＮＯＮ牌照相機一台，將信用卡持交收銀員乙○○刷入不實之銀行
    授信資料，使收銀員乙○○誤以為該信用卡係真正，且持卡人甲○○係「陳宏明
    」本人，而允其消費，嗣在信用卡帳單私文書上之顧客簽名欄內以複寫方式一次
    偽造「陳宏明」之署押一式二枚，偽造不實之簽帳單私文書後（一式二聯，其一
    聯由客戶存查，另一聯由特約商店存查），惟因乙○○發覺該信用卡係偽造而報
    警，並經警前來當場逮獲甲○○，而詐欺取財未遂，並扣得前開偽造之信用卡一
    張及信用卡簽帳單二張。
二、案經臺北縣警察局海山分局報請臺灣板橋地方法院檢察署檢察官偵查起訴。
    理  由
一、右揭事實業據被告甲○○迭於警訊及偵審中坦承不諱，核與證人即家樂福賣場職
    員乙○○（見偵查卷第六頁背面、第七頁正背面）於警訊時證述情節相符，並有
    財團法人聯合信用卡處理中心查覆函件一紙、簽帳單商店存根聯暨顧客存根各一
    紙及家福股份有限公司函文一紙附卷可稽，及偽造之信用卡一張扣案可資佐證。
    本件事證明確，被告犯行應可認定，應依法論科。
二、按在信用卡背面簽名欄簽名，自形式上觀察即足以表示簽名者於信用卡有效期間
    內，有權使用該信用卡之辨識及為消費時比對筆跡以確定是否為本人之用，亦即
    持有該信用卡即可在約定之商店消費，係私文書之一種。次按持信用卡交易，基
    本上於財團法人聯合信用卡處理中心（下稱信用卡中心）不依契約給付持卡人所
    消費之帳款予特約商店時，持卡人對於特約商店仍直接負有給付價金義務，從而
    持信用卡交易與通常之買賣並無差異，僅在價金給付後由發卡銀行經由信用卡中
    心代為付帳，而發卡銀行經由信用卡中心給付特約商店價金時，則就事後之權利
    關係發生變動，亦即由持卡人對於發卡銀行負擔給付價金債務而已。是持卡人與
    特約商店間之交易，乃係以信任關係為基礎的信用販賣契約，倘持卡人並無支付
    價金之意思與能力，向特約商店提示信用卡消費，係屬對特約商店店員施行詐欺
    ；又按持信用卡交易後，店員交付予持卡人簽名之簽帳單係一式二聯，其中第一
    聯由持卡人簽名後（同時複寫第二聯），即由商店店員交持卡人收執，係表明持
    卡人同意依照信用卡使用約定，一經使用或訂購物品均應按所示之全部金額，付
    款予發卡銀行。故持卡人於該簽帳單簽名之用意，係對所簽之金額負責之意，故
    為私文書，其中第二聯則由被告提出交付予商店。
    又於九十年六月二十日公布修正，並於同年六月二十二日生效之中華民國刑法增
    訂第二百零一條之一第一項：意圖供行使之用而偽造信用卡者，處一年以上七年
    以下有期徒刑，得併科三萬元以下罰金。同條第二項：行使前項偽造之信用卡者
    ，處五年以有期徒刑，得併科三萬元以下罰金，同法第二百零五條並修訂偽造之
    信用卡，不問屬於犯人與否均沒收之等之規定。查被告甲○○於右揭時地，持偽
    造信用卡至特約商店消費，使店員陷於錯誤，而交付財物，並於簽帳單上偽造他
    人署押提出於特約商店，係在上開條文增訂之前，而行使偽造信用卡之行為，本
    質含有詐欺之目的，故單純行使偽造信用卡之行為，至少構成詐欺罪，即新法修
    訂前行使偽造信用卡之罪名通常以詐欺罪之型態呈現，修正後之獨立罪名雖與詐
    欺罪名不同，但因新舊法均認定行使偽造信用卡有罪，故仍有比較新舊法問題，
    依舊法之詐欺罪名其法定刑較新法即刑法第二百零一條之一第二項之法定刑為輕
    ，依刑法第二條第一項但書規定，自應適用有利於被告之舊法，是核被告之所為
    ，係犯刑法第二百十六條、第二百十條行使偽造私文書、第三百三十九條第一項
    詐欺取財既遂罪及未遂罪。被告於偽造之信用卡及簽帳單上偽造「陳宏明」之署
    押，均屬偽造私文書之階段行為，而偽造私文書之低度行為復均為行使之高度行
    為所吸收，不另論擬。又被告多次行使偽造私文書、詐欺取財既遂暨未遂之犯行
    ，各均時間緊接，且犯罪構成要件相同，顯係基於概括犯意為之，皆為連續犯，
    均應依刑法第五十六條規定以一罪論（詐欺取財既遂罪與未遂罪部分，論一情節
    較重之詐欺取財既遂罪），並加重其刑。又被告所犯上開各罪間，有方法、目的
    之牽連關係，應從一重之行使偽造私文書罪處斷。爰審酌被告使用信用卡刷卡消
    費詐購財物，足使他人因而受有財產上損害，兼衡其持偽卡刷卡消費之金額及次
    數，持偽造信用卡消費對金融秩序所造成之損害程度以及被告犯罪後坦承犯行等
    一切情狀，量處如主文所示之刑，並諭知易科罰金之折算標準，以資懲儆。
三、扣案之偽造信用卡一張（含該卡背面持卡人簽名欄內偽簽「陳宏明」之署押一枚
    ），係被告甲○○基於供詐欺使用之意思而收受，收受時亦明知為偽卡，顯係供
    犯罪之物，業經被告供明在卷，應依刑法第三十八條第一項第二款規定宣告沒收
    ，該信用卡背面持卡人簽名欄內偽簽「陳宏明」之署押一枚，因已隨該信用卡之
    沒收，毋庸另為沒收之諭知。又被告所偽造之號碼632270簽帳單第一聯（顧客存
    根）、第二聯（商戶存根），於簽帳後尚未經被告提交家樂福賣場以行使，非屬
    被告所有，惟該簽帳單第一聯上「陳宏明」之署押一枚雖未扣案，但無證據證明
    業已滅失；而該簽帳單第二聯上「陳宏明」之署押一枚，業經扣案，均應依刑法
    第二百十九條規定宣告沒收；另號碼632266簽帳單第二聯商戶存根，已據被告提
    交與特約商店，非被告所有，固毋庸宣告沒收，惟其上「陳宏明」署押一枚，係
    被告偽造之署押，不問屬於被告與否，應依刑法第二百十九條規定宣告沒收，惟
    該簽帳單第二聯（顧戶存根），已經被告丟棄而滅失等情，業據被告供明在卷，
    爰均不另為沒收之宣告，附此敘明。
據上論斷，應依刑事訴訟法第二百九十九條第一項前段、刑法第二條第一項但書、第
五十六條、第二百十六條、第二百十條、第三百三十九條第一項、第五十五條、第三
十八條第一項第二款、第二百十九條、罰金罰鍰提高標準條例第一條前段，判決如主
文。
本案經檢察官李嘉明到庭執行職務
中      華      民      國      九十一      年    四    月     三十     日
                                  臺灣板橋地方法院刑事第四庭
                                          法  官  徐  福  晉
右正本證明與原本無異。
如不服本判決，應於判決送達後十日內，向本院提出上訴狀。
                                          書記官  陳  慧  儷
中      華      民      國      九十一      年    四    月     三十     日
附錄本案論罪科刑法條全文
中華民國刑法第二百一十條
(偽造變造私文書罪)
偽造、變造私文書，足以生損害於公眾或他人者，處五年以下有期徒刑。
中華民國刑法第二百一十六條
(行使偽造變造或登載不實之文書罪)
行使第二百十條至第二百十五條之文書者，依偽造、變造文書或登載不實
事項或使登載不實事項之規定處斷。
中華民國刑法第三百三十九條
(普通詐欺罪)
意圖為自己或第三人不法之所有，以詐術使人將本人或第三人之物交付者
，處五年以下有期徒刑、拘役或科或併科一千元以下罰金。
以前項方法得財產上不法之利益或使第三人得之者，亦同。
前二項之未遂犯罰之。
